【裁判字號】    99,交聲,113
【裁判日期】    990422
【裁判案由】    違反道路交通管理處罰條例聲明異議
【裁判全文】
臺灣苗栗地方法院交通事件裁定        99年度交聲字第113號
原處分機關  交通部公路總局新竹區監理所苗栗監理站
異  議  人
即受處分人  甲○○
上列異議人即受處分人因違反道路交通管理處罰條例案件，對於
交通部公路總局新竹區監理所苗栗監理站於民國99年3 月31日所
為之竹監苗字第裁54-F00000000號處分（原舉發案號：苗縣警交
字第F00000000 號），聲明異議，本院裁定如下：
    主  文
原處分關於吊扣駕駛執照拾貳個月部分撤銷。
前項撤銷部分，甲○○汽車駕駛人，駕駛汽車經測試檢定酒精濃
度超過規定標準，吊扣普通小型車駕駛執照壹年。
    理  由
一、原處分意旨略以：異議人即受處分人甲○○於民國98年12月
    16日21時41分許，駕駛車牌號碼6339-TX 號自用小客貨車，
    行經苗栗縣通霄鎮台一線通苑加油站前南下車道處，為苗栗
    縣警察局通霄分局通霄派出所警員掣單舉發「酒後駕車，經
    酒側為0.56MG/L，標準值為0.25MG/L，超0.31MG/L」違規；
    異議人酒駕違規且另涉及刑法公共危險罪，爰依道路交通管
    理處罰條例第35條第1 項第1 款、第24條第1 項第2 款暨舉
    發違反道路交通管理事件統一裁罰標準及處理細則第41 條
    第4 項規定，於99年3 月31日裁處異議人「罰鍰新臺幣（下
    同）49, 500 元整、吊扣駕駛執照12個月及施以道安講習，
    本案涉及公共危險罪，經臺灣苗栗地方法院刑事簡易判決（
    99年度苗交簡字第80號）判處有期徒刑參月，依行政罰法第
    26條第1 項規定，行政罰鍰應免予裁處，駕駛執照限於99
    年4 月30日前繳送」，原處分並無不法等語。
二、異議意旨略以：異議人於98年12月16日係駕駛小客貨車酒駕
    違規，卻要吊扣自用大貨車駕照，顯然不合理，懇請准予吊
    扣小型車駕照，為此向法院聲明異議等語。
三、按汽車駕駛人飲用酒類後其吐氣所含酒精濃度超過每公升0.
    25毫克以上，不得駕車；又汽車駕駛人，駕駛汽車經測試檢
    定酒精濃度超過規定標準者，處新臺幣1 萬5,000 元以上6
    萬元以下罰鍰，並當場移置保管該汽車及吊扣其駕駛執照1
    年；因而肇事致人受傷者，並吊扣其駕駛執照2 年，道路交
    通安全規則第114條第2款及道路交通管理處罰條例（下稱同
    條例）第35條第1項第1款分別定有明文。次按同條例第68條
    業於民國94年12月14日修正，並自95年3月1日施行，修正前
    之同條例第68條規定：「汽車駕駛人，因違反本條例及道路
    交通安全規則之規定，受吊扣或吊銷駕駛執照處分時，吊扣
    或吊銷其持有各級車類之駕駛執照」。而修正後之同條例第
    68條規定：「汽車駕駛人，因違反本條例及道路交通安全規
    則之規定，受吊銷駕駛執照處分時，吊銷其持有各級車類之
    駕駛執照」。該條文修正前，其原提案修正條文為：「汽、
    機車駕駛人，因違反本條例及道路交通安全規則之規定，受
    吊扣或吊銷駕駛執照處分時，吊扣或吊銷其違法或違規當時
    所駕駛車輛之駕駛執照」。立法理由略以：「原條文將違法
    或違規駕駛人所持有各級車類之駕駛執照一併吊扣或吊銷，
    失之過酷，影響人民工作及生活甚鉅，爰修正之」等語，是
    以其立法意旨在於違規行為對道路交通秩序之維持及道路交
    通安全已生較大之影響，故規定吊扣或吊銷其持有各級車類
    之駕駛執照，以限制其繼續駕車行駛道路之權利，其係屬駕
    駛行為之限制，並不因所持駕駛執照種類不同而有所差異。
    而最後通過之修正條文，係將同條例第68條原有條文中之「
    吊扣或」3字刪除各情，有立法院交通委員會94年10月5日台
    立交字第0942400153號函附同條例第68條審查報告可按（參
    立法院公報第94卷第70期第5至138頁）。揆諸上揭立法理由
    及立法經過，依修正後之條文而受「吊銷駕照」處分者，仍
    維持吊銷其持有各級車類之駕駛執照；受「吊扣駕照」處分
    者，則僅「吊扣」其違法或違規當時所駕駛車輛之駕駛執照
    ，不再吊扣其持有各級車類之駕駛執照。且同條例第35條第
    1項第1款前段既將汽車及駕駛執照併列，而不稱「吊扣其各
    級車類之駕駛執照」，解釋上當係指同一等級之汽車駕駛執
    照而言，不得任意擴張解釋。再者，酒醉駕車行為均製造法
    所不容許之風險，以風險製造之立場觀之，並不因駕駛車輛
    種類之不同，而有所差別。但從風險實現之觀點而言，酒醉
    駕駛車類之不同，其對於交通安全衍生之實害結果也有所差
    異，如駕駛人駕駛低一級之車類違反本條例之規定時，不論
    其所造成之實害結果，而一律吊扣駕駛人所持有之各類駕照
    ，亦有違相同事件相同處理，不同事件不同處理之平等原則
    （臺灣高等法院暨所屬法院97年法律座談會刑事類提案第40
    號研討意見結論可資參照）。
四、經查，異議人有於上開時、地，為警舉發其飲酒超過法定標
    準值而仍駕駛上開自用小客貨車之違規事實，為異議人所不
    爭執，並有舉發違反道路交通管理事件通知單、裁決書等各
    1 份在卷可考，是異議人違反同條例第35條第1 項第1 款之
    違規事實，堪予認定。次查，本件異議人既係違規酒後駕駛
    自用小客貨車，依上揭說明自僅能吊扣自用小客車駕駛執照
    ，惟異議人原持有之自用小客車駕駛執照已依規定換領較高
    級之普通大貨車駕駛執照，有異議人汽車駕照基本資料1 紙
    在卷可憑。然原處分機關竟剝奪異議人普通大貨車駕駛之用
    路權，以其違規行為肇致需接受吊扣駕駛執照處分者，即屬
    對道路交通秩序之維持及道路交通安全已生較大影響。故藉
    執行吊扣駕駛執照處分以限制違規行為人繼續駕車行駛道路
    之權利，而認應吊扣異議人現領有之較高等級普通大貨車駕
    駛執照為吊扣處分，實乃不當擴張解釋限制人民權利之法律
    ，有悖依法行政原則，應予撤銷。至異議人持有之普通大貨
    車駕駛執照應如何「吊扣」其中小型車駕駛執照效力部分，
    則屬該如何為適當之處分及執行方式問題，但不能因執行稍
    有困難，即置立法修正通過之條文而不予遵守適用。且觀諸
    現行有效之中華民國交通部製發汽車駕駛執照之設計，其背
    面持照條件欄規劃有「C 加註條件：」，遇有較低等級駕駛
    執照遭吊扣處分時，是否可將是項限制條件及限制期間加註
    其中，以代較高等級駕駛執照全張繳照之吊扣處分執行，容
    有空間。
五、綜上所述，本件異議人領有普通大貨車駕駛執照，駕駛上開
    自用小客貨車酒精濃度超過規定標準之違規行為，事證明確
    ，足堪認定。惟原處分機關未考量現行同條例第68條修正規
    定及內涵，不得吊扣異議人現尚有效之其他各級駕駛執照，
    仍為裁處吊扣異議人之自用大貨車駕駛執照，即有違誤，應
    由本院將原處分關於吊扣部分之處分予以撤銷，改諭知如主
    文第2 項所示之處罰。至原處分關於罰鍰及施以道安講習之
    部分，異議人既未聲明異議，自不在本院審查範圍，附此敘
    明。
六、據上論斷，應依道路交通管理處罰條例第87條第2 項，道路
    交通案件處理辦法第20條前段，裁定如主文。
中    華    民    國    99    年    4     月    22    日
                  交通法庭法  官  周靜妮
以上正本與原本無異。
如不服本裁定應於送達後5 日內向本院提出抗告狀。
                          書記官  巫  穎
中    華    民    國    99    年    4     月    22    日

司法院資訊處製作；財團法人民間司法改革基金會備份。
